臺灣臺中地方法院臺中簡易庭小額民事判決
110年度中小字第3505號
原      告  陳淑芳  
被      告  中天資產管理顧問有限公司

法定代理人  宋尚賢  
被      告  宜光資產有限公司

法定代理人  黃淑宜  
被      告  優渥資產管理有限公司

法定代理人  榮桂蘭  
上二人共同
訴訟代理人  宋尚賢  
上列當事人間請求返還不當得利事件，本院於民國111年6月8日
言詞辯論終結，判決如下：
    主      文
一、原告之訴駁回。
二、訴訟費用由原告負擔。
    事實及理由
壹、程序事項：
    本件原告起訴時原聲明為「被告中天資產管理顧問有限公司
    （法定代理人：宋尚賢，下稱中天公司）應給付原告新臺幣
    （下同）27,915元；被告宜光資產有限公司（法定代理人：
    黃淑宜，下稱宜光公司）應給付原告13,955元；被告優渥資
    產有限公司（法定代理人：榮桂蘭，下稱優渥公司）應給付
    原告13,955元」（見本院卷第15頁）。嗣最終變更聲明為「
    被告中天公司應給付原告35,194元；被告宜光公司應給付原
    告20,852元；被告優渥公司應給付原告32,011元，及均自本
    起訴狀繕本送達翌日起至清償日止，按週年利率百分之5計
    算之利息。」（見本院卷第325頁），核屬擴張應受判決事
    項之聲明，依民事訴訟法第255條第1項第3款規定，應予准
    許。
貳、實體事項：　　
一、原告主張：
　㈠被告三人於民國108年12月2日共同以619,788元，經由法拍取
    得門牌號碼：雲林縣○○市鎮○路00巷0號之房屋（下稱系爭房
    屋）所有權應有部分6分之1（中天公司2/24、宜光公司1/24
    、優渥公司1/24），嗣被告三人又於109年7月15日拍賣取得
    系爭房屋所有權另6分之1之應有部分（持分同上）。而被告
    因原告父親居住在系爭房屋內，自109年6月22日起威脅原告
    要給付系爭房屋每月租金11,165元（自108年12月2日起算）
    ，原告係因為原告姪子已遭被告法定代理人逼死了，且原告
    為要讓原告父親即訴外人陳慶連安心住系爭房屋內，故於10
    9年6月22日在臺中市西屯區市○路000號星巴克與被告三人之
    代表中天公司宋尚賢簽訂房屋租賃契約（下稱系爭租約）。
    其後被告三人竟又於110年1月對原告父親聲請發支付命令，
    請求金額僅分別為14,191元、7,105元、7,105元，原告卻須
    給付被告中天公司27,915元、宜光公司13,995元、優渥公司
    13,995元。況原告已於110年1月7日法拍取得系爭房屋全部
    之所有權與管理權，被告三人即開始向原告提起不當得利訴
    訟，原告父親去世後，被告三人又轉向原告請求，原告乃於
    110年7月5日向法院聲請拋棄繼承，且就受脅迫部分報警，
    並對臺灣臺中地方檢察署110年度偵字第31429號不起訴處分
    提起再議，再議遭駁回並聲請交付審判。原告當時持分2/9
    ，高於被告三人總合之1/6，為何要付租金並請求分期付款
    。原告主張依民法第92條規定撤銷房屋租金合約之意思表示
    ，被告三人取得原告給付之租金，顯無法律上原因，原告爰
    依不當得利之法律關係，提起本件訴訟。並聲明：⒈如程序
    事項變更後聲明所示。⒉請依職權宣告假執行。　　
二、被告三人抗辯：
　㈠原告主張被告三人威脅原告乙節，原告並未舉證以實其說。
    本件係因訴外人陳文英於109年6月18日以通訊軟體LINE傳訊
    息給宋尚賢，稱原告要加LINE，嗣原告與宋尚賢通話後，表
    示其父名下並無不動產，系爭房屋多年來均由原告全部占有
    ，希望被告三人同意出租所持有系爭房屋之持分，兩造並同
    意自被告三人取得不動產權利移轉證書之日即108年12月2日
    起至109年6月22日止已發生之不當得利債權進行和解。兩造
    並成立自109年6月22日起至111年6月21日止之租賃關係，兩
    造同時簽訂有清償債務和解書、房屋租賃契約書，原告並同
    意由宋尚賢將二份契約攜回由被告三人用印後，依原告指示
    ，於當晚在臺中市西屯區市○路000號星巴克門市簽約用印，
    由原告分6個月分期給付被告三人，足認被告三人並無詐欺
    或脅迫之情事。而原告提起刑事告訴部分，業經做成上開不
    起訴處分，原告聲請再議後，亦經臺灣高等檢察署臺中檢察
    分署以110年度上聲議字第2642號處分書駁回再議，原告聲
    請交付審判，亦經法院刑事庭以110年度聲判字第213號裁定
    駁回聲請確定在案。
　㈡並聲明：⒈原告之訴駁回。⒉如受不利判決，被告均願供擔保
    ，請准宣告免為假執行。
三、法院之判斷：
  ㈠原告主張被告三人於108年12月2日、109年7月15日分別以法
    拍方式，由被告中天公司、宜光公司、優渥公司分別取得系
    爭房屋應有部分2/24、1/24、1/24。嗣原告於109年6月22日
    ，與被告三人簽訂系爭租約，向被告三人承租兩造共有土地
    上之系爭房屋，雙方約定每月租金合計為5,167元，租賃期
    間自109年6月22日起至111年6月21日止等情，有系爭租約、
    系爭房屋現場照片、統一發票等件在卷可憑（見本院卷第29
    -39、67-75、147-149、181-188、213-221頁），且被告不
    爭執曾簽立系爭租約，自堪信為真實。
　㈡原告主張簽訂系爭租約係受被告三人脅迫，請求被告三人返
    還不當得利，為無理由：
　⒈按當事人主張有利於己之事實者，就其事實有舉證之責任，
    民事訴訟法第277條前段亦有明定。次按民法第92條第1 項
    前段規定，因被詐欺或被脅迫而為意思表示者，表意人得撤
    銷其意思表示。所謂因被脅迫而為意思表示，係指因相對人
    或第三人以不法危害之言語或舉動加諸表意人，使其心生恐
    怖，致為意思表示而言。而當事人主張其意思表示係因被詐
    欺或脅迫而為之者，應就其被詐欺或被脅迫之事實，負舉證
    之責任（最高法院21年上字第2012號裁判先例、95年度台上
    字第2948號、97年度台上字第2242號裁判要旨參照）。查原
    告主張其係遭脅迫而同意與被告三人簽訂系爭租約，既經被
    告否認在卷，揆諸上開說明，原告自應對此有利於己之事實
    ，負舉證之責。
　⒉依原告所主張：被告三人於108年6月18日威脅原告給付系爭
    房屋租金，期間係自108年12月2日起至109年6月22日止，每
    月租金11,156元，而原告持分2/9，大於被告三人全部持分1
    /6，係為保護尚住在系爭房屋內之父親；被告三人於原告給
    付租金後，竟又對原告父親聲請支付命令，而被告三人金額
    僅為為14,191元、7,105元、7,105元，原告卻須給付被告中
    天公司27,915元、宜光公司13,995元、優渥公司13,995元；
    於父親往生後，又開始將對其父親之債權轉向原告請求，原
    告係因姪子陳良和遭原告法定代理人逼死，而且要讓父親可
    以安心住在房子裡，故與被告三人簽訂系爭租約等語（見本
    院卷第21、139-141、339頁），可知原告於簽訂系爭租約時
    ，內心所想係其姪子遭被告被告中天公司法定代理人逼死，
    及要讓父親可以安心住在系爭房屋裡等節，充其量不過為其
    簽立系爭租約時內心之動機，是否足以影響原告之自由意志
    ，實難證明。況被告中天公司法定代理人將系爭租約透過Li
    ne、電子郵件傳予原告後，原告已讀取、並回稱謝謝，當天
    且和被告中天公司法定代理人相約在星巴克咖啡店簽約，有
    兩造Line對話紀錄翻拍照片、電子郵件翻拍照片在卷可據（
    見偵字卷第63-80頁；本院卷第223-240頁），原告亦不爭執
    （見本院卷第19頁），酌以星巴克咖啡店為一公眾得出入之
    公共場所，倘被告中天公司法定代理人確有脅迫原告簽約之
    情事，應非難以察覺，是原告所指遭脅迫簽約一情，欠缺依
    憑，實難採認。再者，原告對被告三人法定代理人提起之妨
    害自由刑事告訴，業經臺灣臺中地方檢察署檢察官以110年
    度偵字第31429號為不起訴處分，原告聲請再議後，亦經臺
    灣高等檢察署臺中檢察分署以110年度上聲議字第2642號處
    分書駁回再議，原告聲請交付審判，亦經本院刑事庭以110
    年度聲判字第213號裁定駁回聲請確定在案，有上開不起訴
    處分書、駁回再議處分書、本院刑事庭裁定在卷可佐（見本
    院卷第93-101、107-115、121-129、243-253、275-281頁）
    ，並經本院依職權調閱上開卷宗核閱屬實。況上開刑事告訴
    之事實，既均係簽簽訂系爭租約後所發生，衡情應與原告簽
    訂系爭租約時之心理狀態無涉，尚不足認定被告三人於原告
    簽訂系爭租約時有何脅迫之情事甚明。此外，原告復未提出
    其他事證證明其所為意思表示係遭原告脅迫，是自無從為其
    有利之認定，原告此部分主張，尚屬無據，故原告依照系爭
    租約履行當初之約定給付租金，難謂無法律之原因，洵堪認
    定。  
　㈢按分別共有之各共有人，按其應有部分對於共有物之全部有
    使用收益之權，所謂應有部分，係指分別共有人得行使權利
    之比例，而非指共有物之特定部分，因此分別共有之各共有
    人，得按其應有部分之比例，對於共有物之全部行使權利。
    （最高法院57年台上字第2387號民事判決先例要旨參照）。
    共有人之應有部分於共有物分割前，均平均分配在共有物之
    每一質點上，不因何人擁有較多之應有部分（持份），即得
    占有使用共有物之全部或特定部分甚顯。是原告就系爭房屋
    及其坐落土地，雖較被告三人擁有較多之應有部分，然不因
    此即得就系爭房屋或其坐落土地之全部或特定部分擁有使用
    占有之權限，倘欲就系爭房屋及其坐落土地之全部或特定部
    分使用及占有，則必須與其他共有人達成分管約定，或是透
    過依持分比例繳納租金之方式，取得其他共有人之同意。是
    今原告就系爭房屋及坐落之土地雖擁有較多之應有部分，然
    於110年1月14日正式取得系爭房屋及其坐落土地之全部權利
    前，既為交付系爭房屋及其坐落土地予第三人即原告父親占
    有使用，而與當時之其他共有人即被告三人共同簽立系爭房
    屋之系爭租約，以便取得原被告三人之同意，而完整使用占
    有系爭房屋，於法並無不合。　
四、綜上所述，原告主張依民法第179條規定，請求被告中天公
    司返還35,194元；被告宜光公司返還20,852元；被告優渥公
    司返還32,011元，均為無理由，應予駁回。又本件原告雖陳
    明願供擔保請准宣告假執行，僅為促使本院依職權發動，本
    院自不受拘束，爰不另為准駁之諭知，併此敘明。
五、本件事證已臻明確，兩造其餘攻擊防禦方法及訴訟資料，經
    本院審酌後，核與判決結果不生影響，爰不一一論述。
參、訴訟費用負擔之依據：民事訴訟法第78條。　　　
中    華    民    國    111    年    6     月   29    日
                  臺灣臺中地方法院臺中簡易庭
                                  法  官  陳佩怡
以上為正本，係照原本作成。
如不服本判決，應於送達後20日內，以判決違背法令為理由，向
本院提出上訴狀並表明上訴理由（上訴理由應表明一、原判決所
違背之法令及其具體內容；二、依訴訟資料可認為原判決有違背
法令之具體事實），如於本判決宣示後送達前提起上訴者，應於
判決送達後20日內補提上訴理由書（須附繕本）。並應繳納上訴
費新臺幣壹仟伍佰元，如未繳納，依民事訴訟法施行法第9 條之
規定，認當事人明知上訴要件有欠缺，逕以裁定駁回其上訴。
中    華    民    國    111    年     6     月   29  日
                                  書記官  許千士